【裁判字號】    98,抗,53
【裁判日期】    980227
【裁判案由】    假處分
【裁判全文】
臺灣高等法院民事裁定                    98年度抗字第53號
抗  告  人  謝謝國際聯合律師事務所
兼  法  定
代  理  人  甲○○
上列抗告人等因與相對人中央健康保險局間假處分事件，對於中
華民國97年11月28日臺灣士林地方法院97年度裁全字第38號所為
裁定提起抗告，本院裁定如下：
    主      文
原裁定廢棄。
本件移送至臺北高等行政法院。
    理      由
一、抗告人於原法院聲請意旨略以：全民健康保險為強制性，凡
    中華民國國民均有權利及義務投保，且為抗告人及家屬所必
    須。然相對人竟強迫抗告人應依最高額計繳全民健康保險費
    ，並以抗告人在臺灣未設籍為由，違法將抗告人退保，致抗
    告人就醫看診時，均需繳交高額醫療費用。抗告人罹患多項
    疾病，必須經常就醫，相對人所為已造成抗告人之生命危險
    ，並致家屬受累。如不准許假處分，日後顯有不能強制執行
    或甚難執行之虞，且為防止發生重大損害及避免急迫危險，
    爰依法聲請為下列假處分：（一）相對人在本案判決確定終
    局前，不得將抗告人退保，已退保者應即予恢復。（二）請
    為緊急處置及定暫時狀態。原法院則以抗告人應依行政訴訟
    程序行使權利，原法院並無審判權，因而裁定駁回抗告人之
    聲請。
二、抗告意旨則以：本件源於相對人之廖淑敏、蔡淑鈴、賴元暉
    、洪清榮、陳孝平一再與胡再發、胡欣怡等人共謀偽造文書
    迫害抗告人，抗告人不得已向原法院提起本件訴訟，原法院
    送達相對人後，相對人之廖淑敏、蔡淑鈴、賴元暉、洪清榮
    、陳孝平為報復抗告人，乃於97年6月間突然停止健保，但
    同一事實，勞工保險局並未停止勞保，益證，此為相對人承
    辦人員之報復行為，自應由民事法院審理，而請求廢棄原裁
    定。
三、按我國關於民事訴訟與行政訴訟之審判，依現行法律之規定
    ，分由不同性質之法院審理，係採二元訴訟制度。除法律別
    有規定外，關於因私法關係所生之爭執，由普通法院審判；
    因公法關係所生之爭議，則由行政法院審判之，司法院釋字
    第466號解釋言之甚明。且依98年1月21日修正公布之民事訴
    訟法第31條之2第2項規定，普通法院認其無受理訴訟權限者
    ，應依職權裁定將訴訟移送至有受理訴訟權限之管轄法院。
    從而，民事法院即不得以無審判權為由而逕予駁回原告之訴
    訟。
四、次按全民健康保險法第1條規定：「國家為增進全體國民健
    康，辦理全民健康保險，以提供醫療保健服務。」且凡符合
    一定條件者，應一律納保，並應強制繳納保險費。而被保險
    人對於爭議案件之審議不服時，得依法提起訴願及行政訴訟
    ，此觀同法第5條第3項、第11條之1、第30條等規定自明。
    則全民健康保險之保險人與被保險人間之法律關係，顯具有
    公法之性質，而保險人向被保險人強制收取之費用，亦屬於
    公法上金錢給付之一種（司法院大法官會議釋字第473號解
    釋參照）。準此，關於全民健康保險之納保、保險費或保險
    給付等爭議，請求司法救濟者，自屬公法上爭訟事件，非屬
    民事訴訟之範疇，自無民事訴訟法所規定假處分保全程序之
    適用，且非審理私權爭議之普通法院所得加以審究。抗告人
    認原法院自有管轄權，與純粹行政無關云云，容有誤會。原
    法院就抗告人聲請本件假處分，認無審判權，固無不當，惟
    其未及審酌上開修正民事訴訟法之規定，而裁定駁回抗告人
    之聲請，則有未合。爰予廢棄，並依職權移送至臺北高等行
    政法院。
五、據上論結，本件抗告為有理由，裁定如主文。
中    華    民    國    98    年    2    月    27   日
                  民事第十四庭
                        審判長法  官  張  蘭
                              法  官  邱瑞祥
                              法  官  黃麟倫
正本係照原本作成。
本裁定除以適用法規顯有錯誤為理由，不得再抗告。如提起再抗
告，應於收受後10日內委任律師為代理人向本院提出再抗告狀。
並繳納再抗告費新台幣１千元。
中    華    民    國    98    年    2     月    27    日
                              書記官  王敬端


司法院資訊處製作；財團法人民間司法改革基金會備份。
